臺灣臺北地方法院刑事判決　　　　　　　94年度易字第1018號
　　公　訴　人　臺灣臺北地方法院檢察署檢察官
　　被　　　告　己○○　24歲.
上列被告因公共危險案件，經檢察官提起公訴（94年度偵字第
3558號），本院判決如下：
    主  文
己○○無罪。
    理  由
一、公訴意旨略以：己○○、甲○○（未到案、另結）為台北市
    文山區○○路○段一三七號一樓「政大烤肉店」員工。於民
    國93年7月18日晚上11時至19日凌晨零時許，甲○○、己○○在前址進行店務整理，垃圾清理及攤位收拾等勤務，本應
    注意吸食香菸時，應將香菸煙蒂確實熄滅，並遠離易引火物
    品方可丟棄，且依當時情形，並無不能注意之情事，竟疏於
    注意，一同吸食香菸後未確實將煙蒂餘火熄滅即丟棄至煙灰
    缸，以致當煙灰缸煙蒂清理倒至店內垃圾桶後，因煙蒂未完
    全熄滅而蓄熱，至19日凌晨2時25分許起火燃燒而形成火災
    ，將戊○○使用之台北市○○區○○路2段137號1樓、丁○○居住之同路段135號2樓燒燬。因認被告己○○涉犯刑法第
    173條第2項之失火燒燬現供人使用之建築物罪嫌等語。
二、按犯罪事實應依證據認定之，無證據不得認定犯罪事實；不
    能證明被告犯罪者，應諭知無罪之判決，刑事訴訟法第 154
    條第2項及第301條第1 項前段分別定有明文。次按認定不利
    於被告之事實須依積極證據，苟積極證據不足為不利於被告
    事實之認定時，即應為有利於被告之認定（最高法院30年臺
    上字第816 號判例意旨參照）；認定犯罪事實所憑之證據，
    雖不以直接證據為限，間接證據亦包括在內；然而無論直接
    或間接證據，其為訴訟上之證明，須於通常一般之人均不致
    有所懷疑，而得確信其為真實之程度者，始得據為有罪之認
    定，倘其證明尚未達到此一程度，而有合理之懷疑存在時，
    因而為無罪之判決，尚不得任意指為違法（最高法院76年臺
    上字第4986號判例意旨參照）；檢察官對於起訴之犯罪事實
    ，倘其所提出之證據，不足為被告有罪之積極證明，或其指
    出之證明方法，無從說服法院以形成被告有罪之心證，基於
    無罪推定之原則，自應為被告無罪判決之諭知（最高法院92
    年臺上字第128號判例意旨參照）。
三、本件公訴人認被告己○○涉犯上揭公共危險犯行，係以證人
    乙○○於警詢中證述被告己○○及未到庭的被告甲○○於打
    烊時有在烤肉店內抽煙，並將煙蒂丟棄在店內煙灰缸內等情
    ，且依現場照片以觀，垃圾桶中遺留有煙蒂，而店裡為半封
    閉場所，除被告己○○、甲○○及證人乙○○外，並無其他
    人可使用店裡之垃圾桶，亦據證人乙○○證述確實。又被告
    二人於警詢時亦陳述於打烊時抽煙有將煙蒂丟棄在煙灰缸中
    ，可證被告二人確實將吸食完之煙蒂丟棄於店內，於偵查中
    辯稱煙蒂係丟棄於店外水溝，顯係狡辯之詞。再者，本件火
    災確係因垃圾桶中有餘火蓄熱而引燃火勢一情，亦有證人黃
    逢書到庭證述屬實，並有台北市政府消防局93年8月27日出
    具之火災原因調查報告書，資為論據。訊據被告己○○堅決
    否認其事，辯稱：檢察官僅能證明伊在店內抽煙，不足以證
    明伊把煙蒂丟在垃圾桶，伊抽煙絕不會將未熄火煙蒂丟在垃
    圾桶等語。
四、經查：
  (一)台北市政府消防局93年8月27日出具之火災原因調查報告書
    雖記載垃圾桶內除遺留未熄煙蒂在垃圾桶內經蓄熱起火燃燒
    之可能性外，並無其他起火因素存在；惟製作鑑定調查報告
    書之台北市政府消防局警員黃逢書於檢察官偵訊時證稱：垃
    圾桶最底層發現尚有殘留煙蒂痕跡，不過照片中的煙蒂因為
    有阻隔未遭燒燬，並不是起火的原因，至於起火的煙蒂會燒
    掉；本院綜核上開台北市政府消防局出具之火災原因調查報
    告書及證人黃逢書證詞，並無足夠證據證明本次火災原因，
    確係未熄煙蒂在垃圾桶內經蓄熱起火燃燒。
  (二)次查，證人乙○○於警詢及檢察官偵查中從未證稱被告己○○抽煙有將煙蒂丟在垃圾桶內，渠僅證稱被告己○○、甲○○抽煙，把煙蒂丟入煙灰缸；而被告己○○於警詢及偵審中
    ，從未供稱將煙蒂丟在垃圾桶內；故本件火災，起火點縱在
    垃圾桶，亦無證據證明係被告己○○將未熄煙蒂丟在垃圾桶
    內經蓄熱所引起。至於起訴書所指被告己○○及甲○○「將
    煙灰缸煙蒂清理倒至店內垃圾桶」，公訴人除完全未提出任
    何證據外，亦未具體指明佘、曹究係何人所為。
  (三)第查，間接證據雖得作為認定犯罪事實所憑之證據，但間接
    證據，其為訴訟上之證明，須於通常一般之人均不致有所懷
    疑，而得確信其為真實之程度者，始得據為有罪之認定，倘
    其證明尚未達到此一程度，而有合理之懷疑存在時，即不得
    作為認定犯罪事實之基礎；綜上所述，未能積極證明被告己○○確有失火之事實，而仍有合理之懷疑存在，尚無從說服
    本院以形成被告己○○有罪之心證，此外，復查無其他積極
    證據足資證明被告己○○有公訴人所指之上開犯行，本案不
    能證明被告己○○犯罪，揆諸首揭判例意旨及說明，自應為
    被告己○○無罪之諭知。
據上論斷，應依刑事訴訟法第301條第1項前段，判決如主文。
本案經檢察官丙○○到庭執行職務
中　　華　　民　　國　　94　　年　　10　　月　　11　　日
　　　　　　　　刑事第七庭    審判長法　官　梁耀鑌
                                    法  官  蔡守訓
                                    法  官  蔡正雄
上正本證明與原本無異。
如不服本判決，應於判決送達後10日內向本院提出上訴狀（應抄
附繕本）。告訴人或被害人如對於本判決不服者，應具備理由請
求檢察官上訴，其上訴期間之計算係以檢察官收受判決正本之日
期為準。
                                    書記官  張漪蕙
中　　華　　民　　國　　94　　年　　10　　月　　12　　日
